【裁判字號】    95,交簡上,231
【裁判日期】    951025
【裁判案由】    過失傷害
【裁判全文】
臺灣高雄地方法院刑事判決           95年度交簡上字第231號
上  訴  人  臺灣高雄地方法院檢察署檢察官
上  訴  人
即  被  告  甲○○
上列上訴人因被告過失傷害案件，不服本院高雄簡易庭中華民國
95年6 月30日95年度交簡字第1317號所為第一審判決（聲請簡易
判決處刑書案號：臺灣高雄地方法院檢察署95年度偵字第1396號
），提起上訴，本院管轄之第2 審合議庭判決如下：
      主  文
上訴駁回。
    理  由
一、本案經本院審理結果，認第一審以被告涉犯刑法第284 條第
    項前段之過失傷害罪，判處有期徒刑4 月，並諭知易科罰金
    之折算標準，其認事、用法及量刑均無不當，應予維持，並
    引用第一審判決書記載之事實、證據及理由（如附件）。
二、上訴人臺灣高雄地方法院檢察署檢察官上訴意旨略以：原審
    量刑過輕等語；上訴人即被告上訴意旨略以：原審量刑過重
    ，請求從輕量刑等語。
三、按量刑輕重，係屬事實審法院得依職權自由裁量之事項，苟
    已斟酌刑法第57條各款所列情狀而未逾越法定刑度，不得遽
    指為違法（最高法院72年臺上字第6696號、75年臺上字第70
    33號判例參照）。又在同一犯罪事實與情節，如別無其他加
    重或減輕之原因，下級審量定之刑，亦無過重或失輕之不當
    情形，則上級審法院對下級審法院之職權行使，原則上應予
    尊重，亦有最高法院85年度臺上字第2446號裁判意旨可資參
    酌。本件原審以被告罪證明確，適用刑事訴訟法第449 條第
    1 項前段、第3 項、第454 條第2 項，修正前刑法第284 條
    第1 項、修正前刑法第62條前段、修正前刑法第41條第1 項
    前段，道路交通管理處罰條例第86條第1 項，罰金罰鍰提高
    標準條例第1 條前段、修正前罰金罰鍰提高標準條例第2 條
    之規定，判處有期徒刑3 月，如易科罰金，以銀元300 元即
    新臺幣900 元折算1 日。本案上訴人臺灣高雄地方法院檢察
    署檢察官雖認量刑過輕、上訴人即被告則認原審量刑過重，
    而分別執為上訴理由，指摘原判決不當，然依卷證所示，原
    審已依刑事訴訟法第452 條第2 項詳細記載認定之犯罪事實
    、證據及應適用之法條，其認事用法並無不當，量刑復已考
    量告訴人受傷程度、被告未與告訴人達成和解等情，所宣告
    之刑度亦屬妥適，應認上訴均無理由，均應予駁回。
四、新舊法比較之說明：
  (一)刑法第2 條第1 項規定：查被告行為後，刑法第2 條第1 項
    業於94年2 月2 日修正公布，並自95年7 月1 日起施行。修
    正後刑法第2 條第1 項規定，已將新舊法律適用之「從新從
    輕」原則，改採「從舊從輕」原則，而此規定僅係規範行為
    後法律變更所生新舊法律比較適用之準據法，並非實體刑罰
    法律，自不生行為後法律變更之比較適用之問題，應逕行適
    用新法第2 條第1 項之規定，為「從舊從輕」之比較。
  (二)刑法第284條第1項法定刑為罰金部分：
  1.被告行為後，刑法第33條第5 款業於94年2 月2 日修正公布
    ，並自95年7 月1 日起施行；修正後刑法第33條第5 款規定
    「罰金：新臺幣一千元以上，以百元計算之。」，與修正前
    刑法第三十三條第五款規定「罰金：一元以上。」不同。比
    較新舊法結果，以舊法較有利於行為人，故依刑法第2 條第
    1 項前段規定，本案關於刑法第284 條第1 項之法定刑罰金
    部分，自應適用行為時之法律即修正前刑法第33條第5 款規
    定決定其罰金部分之法定刑。
  2.法定刑為罰金之提高標準之新舊法適用：被告行為後，關於
    刑法罰金刑部分，業於95年6 月14日以華總一義字第095000
    3518號令增訂公布刑法施行法第1 條之1 ，明定：「中華民
    國94年1 月7 日刑法修正施行後（按指95年7 月1 日），刑
    法分則編所定罰金之貨幣單位為新台幣。94年1 月7 日刑法
    修正時，刑法分則編未修正之條文定有罰金刑者，自94年1
    月7 日刑法修正施行後，就其所定數額提高為30倍。但72年
    6 月26日到94年1 月7 日新增或修正之條文，就其所定數額
    提高為3 倍。」，與該條增訂公布前，就罰金刑部分所適用
    之罰金罰鍰提高標準條例第1 條前段、現行法規所定貨幣單
    位折算新臺幣條例第2 條規定不同。而刑法第284 條第1 項
    係刑法分則編未修正之條文而定有罰金刑者，比較新舊法適
    用之結果，其關於法定刑為罰金部分之提高標準，新法並無
    較有利於被告之情形，故依刑法第2 條第1 項前段規定，本
    案關於刑法第284 條第1 項之法定刑罰金提高標準部分，自
    應適用行為時之法律即罰金罰鍰提高標準條例第1 條及現行
    法規所定貨幣單位折算新臺幣條例第2 條。
  (三)刑法第41條第1 項規定：查被告行為後，刑法第41條第1 項
    前段業於94年2 月2 日修正公布，並於95年7 月1 日施行。
    修正前刑法第41條第1 項前段規定：「犯最重本刑為5 年以
    下有期徒刑以下之刑之罪，而受6 個月以下有期徒刑或拘役
    之宣告，因身體、教育、職業、家庭之關係或其他正當事由
    ，執行顯有困難者，得以1 元以上3 元以下（按指銀元）折
    算一日，易科罰金。」，又被告行為時之易科罰金折算標準
    ，修正前罰金罰鍰提高標準條例第2 條前段（現已刪除）規
    定，就其原定數額提高為100 倍折算1 日，則本件被告行為
    時之易科罰金折算標準，應以銀元300 元折算1 日，經折算
    為新臺幣後，應以新臺幣900 元折算為1 日。惟修正後之刑
    法第41條第1 項前段則規定：「犯最重本刑為5 年以下有期
    徒刑以下之刑之罪，而受6 個月以下有期徒刑或拘役之宣告
    者，得以新臺幣1 千元、2 千元或3 千元折算1 日，易科罰
    金。」比較修正前後之易科罰金折算標準，以95年7 月1 日
    修正公布施行前之規定，較有利於行為人，則應依刑法第2
    條第1 項前段，適用修正前刑法第41條第1 項前段、罰金罰
    鍰提高標準條例第2 條規定，定其折算標準。
  (四)綜上所述，本件被告行為後之法律有所變更，揆諸上開說明
    ，應依修正後刑法第2 條第1 項前段之規定，適用行為時之
    舊法即修正前刑法第41條第1 項前段之規定，諭知易科罰金
    之折算標準。原判決雖未及比較適用，然經本院比較結果，
    仍應適用行為時法，則原判決適用行為時法即無不當，不構
    成撤銷之事由，附此敘明。
三、上訴人即被告甲○○經合法傳喚，無正當理由不到庭，依刑
    事訴訟法第455 條之1 第3 項準用同法第371 條之規定，爰
    不待其陳述逕行判決。
據上論斷，應依刑事訴訟法第455 條之1 第1 項、第3 項、第36
8 條、第371 條、第373 條，判決如主文。
本案經檢察官乙○○到庭執行職務。
中    華    民    國    95    年    10    月    25    日
                  刑事第八庭    審判長法  官  李政庭
                                      法  官  王俊彥
                                      法  官  李育信
以上正本證明與原本無異。
不得上訴。
中    華    民    國    95    年    10    月    25    日
                                      書記官  廖佳玲
附錄本件論罪法條全文：
刑法第284條第1項
因過失傷害人者，處6 月以下有期徒刑、拘役或500 元以下罰金
，致重傷者，處1 年以下有期徒刑、拘役或500 元以下罰金。


司法院資訊處製作；財團法人民間司法改革基金會備份。
